【裁判字號】    93,簡上,53
【裁判日期】    950816
【裁判案由】    給付票款
【裁判全文】
臺灣屏東地方法院民事判決              93年度簡上字第53號
上  訴  人  仁鴻企業社
法定代理人  丁○○
            戊○○
訴訟代理人  吳敏蕙律師
            陳意青律師
被 上 訴人  亞訊電訊科技有限公司
法定代理人  甲○○
訴訟代理人  鍾夢賢律師
上列當事人間請求給付票款事件，上訴人對於中華民國93年8 月
5 日本院潮州簡易庭92年度潮簡字第447 號第一審判決提起上訴
，本院於95年8 月9 日言詞辯論終結，判決如下：
    主      文
上訴駁回。
第二審訴訟費用由上訴人負擔。
    事實及理由
一、按稱合夥者，謂二人以上互約出資以經營共同事業之契約。
    。合夥因合夥人全體同意而解散。合夥解散後，其清算由合
    夥人全體或由其所選任之清算人為之。民法第667 條第1 項
    、第692 條第2 款、第694 條第1 項定有明文。又合夥解散
    之效力為何，民法並無直接規定，一般以為，合解解散僅為
    啟動合夥關係消滅程序之發動事由，合夥尚不因之消滅。亦
    即，合夥縱經解散，尚須經清算程序，於清算完結後，其合
    夥關係始歸消滅（93年度台上字第413 號判決參照）。查上
    訴人仁鴻企業社雖依商業登記法之規定，登記為戊○○獨資
    經營（見本院卷第45頁所附營利事業登記證），然實為丁○
    ○、戊○○互約出資以共同經營電訊事業之組織，應屬合夥
    （最高法院65年台上字第2936號判例參照），且上訴人仁鴻
    企業社業經合夥人丁○○、戊○○全體同意自民國91年12月
    1 日起解散，但未選任清算人，亦尚未清算完結，應以合夥
    人丁○○、戊○○為清算人，共同為其代表人，為兩造不爭
    之事實。依此，本件被上訴人於原審列戊○○即仁鴻企業社
    為當事人，而於第二審改列仁鴻企業社為當事人，並補正其
    法定代理人為丁○○、戊○○，且經丁○○、戊○○追認無
    訴訟能力人仁鴻企業社所為之訴訟行為，則依民事訴訟法第
    48條之規定，其訴訟能力欠缺之瑕疵即不復存在，合先敘明
    。
二、被上訴人起訴主張：伊持有上訴人簽發，以第一商業銀行東
    港分行為付款人，票載發票日92年2 月20日，金額新台幣（
    下同）285,400 元，號碼SB0000000 號之支票1 紙（以下簡
    稱系爭支票），詎屆期經提示，竟因存款不足而不獲付款，
    依票據法律關係，伊得請求上訴人給付285,400 元，及自本
    院92年度促字第32604 號支付命令送達翌日（即92年9 月20
    日）起至清償日止，按週年利率百分之6 計算之法定遲延利
    息等情，求為命上訴人給付伊285,400 元，及自92年9 月20
    日起至清償日止，按週年利率百分之6 計之利息之判決。原
    審為被上訴人全部勝訴之判決，上訴人聲明不服提起上訴，
    被上訴人於本院聲明：上訴駁回。
三、上訴人則以：伊乃丁○○與戊○○合夥經營，被上訴人公司
    則係伊出資設立，其股東均為人頭股東，實際上並未有任何
    出資，又丁○○與戊○○同意自91年12月1 日起解散合夥，
    雙方約定解散後由丁○○或戊○○代合夥收取之工程款，應
    各給付對方1/2 。嗣因戊○○收取向訴外人天隆水電工程有
    限公司借牌承攬訴外人金氏科訊股份有限公司（以下簡稱金
    氏公司）工程之工程款80餘萬元，扣除丁○○所收取之20餘
    萬元，尚應給付丁○○570,800 元之1/2 即285,400 元，戊
    ○○經丁○○同意，乃於92年1 月19日以伊名義簽發系爭支
    票交付被上訴人公司。詎丁○○嗣後收取伊借牌施作之工程
    款332,038 元，連同以被上訴人公司名義施作並收取之工程
    款180,000 元，合計512,038 元，竟拒不將其中1/2 即256,
    019 元交付戊○○，則伊自得行使同時履行之抗辯，拒絕給
    付系爭支票票款及其利息等語，資為抗辯，並於本院聲明：
    (一)原判決廢棄。(二)被上訴人在第一審之訴駁回。
四、查上訴人為丁○○、戊○○所合夥經營，經丁○○、戊○○
    同意自91年12月1 日起解散，解散後未選任清算人，依法以
    丁○○、戊○○為清算人，嗣於92年1 月19日，戊○○經丁
    ○○同意，單獨代表上訴人簽發系爭支票交付被上訴人，惟
    屆期經被上訴人提示，竟因存款不足而不獲付款之事實，為
    兩造所不爭執，並有支票、退票理由單、戊○○於91年12月
    24日寄與丁○○之高雄郵局第12801 號存證信函及所附通知
    書、丁○○委託孫志鴻律師於92年3 月3 日寄與戊○○之大
    璽法律事務所（92）璽字第005 號函等件在卷可稽，並經證
    人即丁○○之妻、原被上訴人公司法定代理人乙○○到場證
    稱屬實（見本院卷第201、202頁），堪信為實在。
五、本件兩造之爭點為：1.上訴人簽發系爭支票交付被上訴人之
    原因為何？2.上訴人是否得以丁○○未交付金氏公司之工程
    款512,038 元之1/2 即256,019 元予戊○○，而行使同時履
    行抗辯權拒絕給付系爭支票票款？茲論述如下：
  (一)按因契約互負債務，於他方當事人未為對待給付前，得拒絕
    自己之給付。但自己有先為給付之義務者，不在此限，民法
    第264 條第1 項定有明文。此一同時履行抗辯權之援用無需
    以訴為之，倘當事人一方在訴訟上為此抗辯而有理由，法院
    即應為他方提出對待給付時，應對之為給付之判決（性質上
    僅係限制原告請求權所附加之條件，而非原告全部或一部敗
    訴之判決）。惟所謂同時履行之抗辯，乃係基於雙務契約而
    發生，倘雙方之債務，非本於同一之雙務契約而發生，縱令
    雙方債務在事實上有密切之關係，或雙方之債務雖因同一之
    雙務契約而發生，然其一方之給付，與他方之給付，並非立
    於對待給付之關係者，均不能發生同時履行之抗辯（最高法
    院59年台上字第850號判例參照）。
  (二)按支票乃文義證券及無因證券，故支票上之權利義務，悉依
    票上所載文義定之，與其基礎之原因關係各自獨立。支票上
    權利之行使，不以其原因關係存在為前提，從而執票人行使
    支票上權利時，就其基礎之原因關係確係有效存在，並不負
    舉證責任。反之，若票據債務人以自己與執票人間所存抗辯
    之事由，對抗執票人，依票據法第13條規定意旨觀之，固非
    法所不許，惟應由票據債務人就該抗辯事由負舉證之責任（
    最高法院71年度台上字第3439號判決參照）。至上訴人所引
    最高法院87年度台上字第1601號判決，係指因消費借貸而簽
    發交付支票，基於消費借貸之要物性，應由執票人即貸與人
    對於已交付借款、消費借貸關係有效成立之積極事實，負舉
    證責任，其情形尚有不同，不可混為一談。查本件上訴人抗
    辯其係合夥組織，被上訴人公司係其出資設立，嗣因合夥人
    丁○○與戊○○全體同意解散合夥後，戊○○為將合夥解散
    後自金氏公司所取取工程款之1/2 交付丁○○，乃以其名義
    簽發系爭支票交付被上訴人，而丁○○自金氏公司收取另筆
    工程款512,038 元，卻未將其中1/2 交付戊○○一節，縱令
    屬實，惟此如係合夥之清算事務，原應由清算人丁○○、戊
    ○○共同決定，不能因此即謂丁○○與戊○○間成立一雙務
    契約，並互負對待給付之義務。被上訴人否認有此一立於對
    待給付關係之雙務契約存在，上訴人不能舉證加以證明，則
    其行使同時履行之抗辯，於法自難謂為有據。其次，戊○○
    所收取金氏公司之工程款，其支票金額應係892,454 元，票
    載發票日應為92年1 月1 日（見本院卷第93頁所附領款簽收
    單），而依上訴人所述，丁○○所收取金氏司之工程款，其
    支票票載發票日則係92年2 月1 日及92年3 月1 日（見本院
    卷第92、93頁所附經訴外人己○○簽名之領款簽收單），較
    晚於戊○○實際收到工程款之時間，戊○○應有先給付所收
    取工程款1/2 予丁○○之義務，則依民法第264 條第1 項但
    書之規定，益難謂上訴人有行使同時履行抗辯之餘地。
  (三)依上所述，本件上訴人以其與被上訴人間之原因關係為抗辯
    ，既不能舉證證明其抗辯之事由存在，則被上訴人雖未證明
    其主張之原因關係有效存在，仍無礙其行使票據上之權利，
    請求上訴人加計法定遲延利息給付系爭支票票款。至上訴人
    簽發交付系爭支票之原因關係究竟為何，依上開說明，既不
    影響被上訴人行使其票據上之權利，即無再加審究之必要。
六、綜上所述，本件被上訴人本於票據之法律關係，請求上訴人
    給付系爭支票票款285,400 元，及自支付命令送達翌日（即
    92 年9月20日）起至清償日止，按週年利率百分之6 計算之
    利息（票據法第133 條參照），為有理由，應予准許。原審
    為被上訴人全部勝訴之判決，並依民事訴訟法第389 條第1
    項第3 款之規定依職權宣告假執行，經核尚無違誤，上訴意
    旨指摘原判決不當，求予廢棄改判，非有理由，應予駁回。
七、本件事證已臻明確，兩造其餘攻擊防禦方法及舉證，於判決
    結果不生影響，爰不一一論述，另上訴人聲請訊問證人丙○
    ○，亦已無必要，併此敘明。
八、據上論結，本件上訴為無理由，依民事訴訟法第436 條之1
    第3項 、第449 條第1 項、第78條，判決如主文。
中    華    民    國    95    年    8     月    16    日
                  民事第二庭    審判長法  官  阮世賢
                                      法  官  吳思怡
                                      法  官  春生
以上正本係照原本作成。
本件不得上訴。
                                書   記   官  顏子仁
中    華    民    國    95    年    8     月    16    日


司法院資訊處製作；財團法人民間司法改革基金會備份。
